【裁判字號】    96,易,3266
【裁判日期】    970130
【裁判案由】    傷害
【裁判全文】
臺灣臺北地方法院刑事判決              96年度易字第3266號
公  訴  人  臺灣臺北地方法院檢察署檢察官
被      告  甲○○
上列被告因傷害案件，經檢察官提起公訴（96年度偵字第23722
號），本院判決如下：
    主  文
甲○○傷害人之身體，處拘役肆拾日，如易科罰金，以新臺幣壹
仟元折算壹日，減為拘役貳拾日，如易科罰金，以新臺幣壹仟元
折算壹日。
    事  實
一、甲○○與乙○○係朋友關係，因乙○○積欠甲○○新臺幣（
    下同）4萬元之借款，甲○○即於民國96年4月16日中午12時
    30分許，至乙○○位在臺北市○○區○○路189號2樓之1之
    巨彤國際股份有限公司（下稱巨彤公司）工作處所催討之，
    雙方因言語不和發生爭吵，甲○○竟基於傷害之犯意，在上
    址徒手毆打乙○○之後腦杓及身體，經乙○○以手臂抵抗後
    ，又拉扯乙○○之頭髮及耳朵，致乙○○受有左手前臂4處
    挫傷、左手上臂4處挫傷、右手手肘瘀傷、右耳後挫傷、外
    耳道血腫及挫傷之傷害。
二、案經乙○○訴由臺灣臺北地方法院檢察署檢察官偵查起訴。
    理  由
壹、程序方面：
一、按被告以外之人於審判外之言詞或書面陳述，除法律有規定
    者外，不得作為證據。又被告以外之人於審判外之陳述，經
    當事人於審判程序同意作為證據，法院審酌該言詞陳述或書
    面陳述作成時之情況，認為適當者，亦得為證據。當事人、
    代理人或辯護人於法院調查證據時，知有第159條第1項不得
    為證據之情形，而未於言詞辯論終結前聲明異議者，視為有
    前項之同意，刑事訴訟法第159條第1項及第159條之5分別定
    有明文。查被告甲○○對於證人乙○○於偵查中之陳述，在
    本院審理中，就證據能力一節表示無意見（見本院97年1月
    16日審判筆錄），且未於本案言語辯論終結前聲明異議，本
    院審酌證人乙○○於偵查中之陳述係其親身經歷之事實所為
    者，依其陳述作成時之情況，並不無適當之情形，且在製作
    筆錄之際神智清楚，製作過程亦無強暴、脅迫等不法情事，
    筆錄製作完成後，尚提示筆錄供證人閱覽後始予簽名等情，
    已足徵證人陳述係出於自由意識下之陳述，自均得為證據，
    先予敘明。
貳、實體方面：
一、訊據被告甲○○固不否認於96年4月16日中午12時30分許，
    至告訴人乙○○工作處所催討債務而發生爭執之事實，惟矢
    口否認有何傷害犯行，辯稱：未動手毆打乙○○云云。經查
    ：
  (一)上揭事實業據告訴人乙○○指訴歷歷，於偵查及本案審理中
    均證稱：96年4月16日中午12時30分，被告到當時其經營位
    在臺北市○○區○○路189號2樓之1之巨彤公司詢問跳票之
    事，其告知被告要打電話問票主，就回到辦公桌座位上打電
    話，後來兩人發生言語衝突，被告就徒手毆打其後腦杓，其
    隨即向後往被告丟寶特瓶，但沒有丟到，被告再徒手用拳頭
    捶打過來，其用手頂過去，互相拉扯頭髮，當時其坐在椅子
    上，被告有用腳踹其肚子，衝突過程中被告有抓到其耳朵及
    頭髮等語（臺灣臺北地方法院檢察署96年度他字第8469號卷
    第10頁、本院97年1月16日審判筆錄）。
  (二)被告上開行為後，告訴人旋於同日前往國立臺灣大學醫學院
    附設醫院就醫，經醫師診斷結果，告訴人受有左手前臂4處
    挫傷、左手上臂4處挫傷、右手手肘處瘀傷、右耳後挫傷、
    外耳道血腫及挫傷等傷害，有該院診斷證明書1份存卷可稽
    （臺灣臺北地方法院檢察署96年度他字第8469號卷第4頁）
    ，核與告訴人所稱：被告自告訴人後方毆打其後腦杓，復用
    拳頭捶打其身體，其以手抵擋，衝突過程中被告抓其耳朵等
    行為相符，是被告上開行為與告訴人受傷結果間，具有相當
    因果關係。
  (三)被告雖辯稱其未毆打告訴人，告訴人身上無傷，且診斷證明
    書之就醫時間與被告離開公司時間不符云云，並舉證人即巨
    彤公司員工林惠卿為證。惟查，證人林惠卿到庭具結證稱：
    其擔任巨彤公司之整體造型師，辦公室設置是一房一廳，辦
    公室在半開放式房間裡，外面是做造型的地方，辦公室房間
    可容納3個人，放置其等辦公桌，96年4月16日中午12時30分
    ，其與張小姐吃飯回來看到警察站在公司大門口不敢進去，
    要求其以員工身分帶警察進去，進去以後，看到告訴人坐在
    她辦公椅上，被告站在辦公室門口，其未看到被告與告訴人
    衝突過程，但回到公司時兩人還在爭執，告訴人留中長髮，
    其雖看到告訴人的耳朵，但看不到耳朵後面，沒有看到告訴
    人耳朵受傷流血，告訴人常會穿五分袖袖長到手肘部位的上
    衣，其看到告訴人右手上臂有瘀青，左手前臂有抓痕，從12
    點半其進辦公室，一直到告訴人離開辦公室，中間其與張小
    姐、告訴人一直一起在辦公室做自己的事情，期間無人與告
    訴人發生毆打，告訴人亦無自己跌倒或摔傷，當時張小姐說
    被告已經去驗傷，問告訴人要不要去驗傷，告訴人本來說不
    用，後來在5點至5點半中間離開辦公室等語（本院97年1月
    16日審判筆錄）。足認證人林惠卿雖因告訴人頭髮遮蓋而未
    看到告訴人耳朵後面，惟明確證述告訴人右手上臂瘀傷及左
    手前臂挫傷之情狀，核與卷附診斷證明書所載告訴人傷勢相
    同，而被告與告訴人發生爭執後至被告離開辦公室期間，證
    人始終與告訴人同處一室，未目睹告訴人有因其他原因受傷
    之情形，是告訴人所受右耳後挫傷及外耳道血腫及挫傷之傷
    害，自係因被告當日毆打所致而有因果關係，至證人所稱告
    訴人於當日下午5點至5點半離開公司一節，若告訴人確於當
    日下午5時左右離開位在臺北市○○區○○路之工作處所，
    以當時車流狀況，斷非絕無可能於5時22分許抵達位在臺北
    市○○○路之國立臺灣大學附設醫院，是證人所述非但不足
    以為有利於被告之認定，尚且足證告訴人確有受傷之情形。
    況被告與證人林惠卿前無怨隙，證人林惠卿受被告請託前來
    作證，並由被告偕同到庭，應無偽證誣陷被告之虞，被告所
    辯，不足採信。
  (四)綜上，本件證據明確，被告所辯，無非事後卸責之詞，不足
    採信，被告犯行洵堪認定，應依法論科。
二、核被告甲○○所為，係犯刑法第277條第1項之傷害罪。爰審
    酌被告無何前科紀錄，素行良好，惟不思理性溝通解決糾紛
    ，或循正當法律程序索討債務，本次僅因細故即故意與告訴
    人互毆成傷、犯罪手段、告訴人所受傷害程度，及被告始終
    否認犯行態度不佳等一切情狀，量處如主文所示之刑，並諭
    知易科罰金之折算標準。查本件被告犯罪時間在96年4月24
    日以前，且非中華民國96年罪犯減刑條例第3條第1項所定不
    予減刑之罪，則依該條例第2條第1項第3款、第7條之減刑規
    定，應減其宣告刑二分之一，並諭知易科罰金之折算標準。
據上論斷，應依刑事訴訟法第284條之1、第299條第1項前段，刑
法第277條第1項、第41條第1項前段，刑法施行法第1之1條，中
華民國96年罪犯減刑條例第2條第1項第3款、第7條、第9條，判
決如主文。
本案經檢察官楊冀華到庭執行職務
中    華    民    國    97    年    1     月    30    日
                  刑事第九庭    法  官  徐淑芬
上正本證明與原本無異。
如不服本判決應於收受本判決後10日內向本院提出上訴書狀；上
訴書狀應敘述具體理由。未敘述上訴理由者，應於上訴期間屆滿
後20日內向本院補提理由書狀（均須按他造當事人之人數附繕本
）。告訴人或被害人對於本判決如有不服，請書具不服之理由狀
，請求檢察官上訴者，其上訴期間之計算係以檢察官收受判決正
本之日期為準。
                                書記官  廖純瑜
中    華    民    國    97    年    1     月    30    日
附錄本案論罪科刑法條全文
中華民國刑法第277條
傷害人之身體或健康者，處3年以下有期徒刑、拘役或1千元以下
罰金。
犯前項之罪因而致人於死者，處無期徒刑或7年以上有期徒刑；
致重傷者，處3年以上10年以下有期徒刑。


司法院資訊處製作；財團法人民間司法改革基金會備份。
